【裁判字號】    95,訴,1516
【裁判日期】    951011
【裁判案由】    偽造文書等
【裁判全文】
臺灣彰化地方法院刑事判決              95年度訴字第1516號
公  訴  人  臺灣彰化地方法院檢察署檢察官
被      告  甲○○
上列被告因偽造文書等案件，經檢察官提起公訴（95年度偵字第
4666號），於本院準備程序進行中，被告就被訴事實為有罪之陳
述，經告知簡式審判程序之旨，並聽取當事人之意見後，認宜以
獨任進行簡式審判程序，而裁定進行簡式審判程序審理，判決如
下：
    主  文
甲○○連續行使偽造私文書，足以生損害於他人，處有期徒刑伍
月，如易科罰金，以佰元折算壹日，如附表壹所示消費之簽帳
單上偽造之「乙○○」署名伍枚沒收之。
    事  實
一、甲○○係址設彰化縣和美鎮○○路○ 段382 巷95號勝弘實業
    有限公司（下簡稱勝弘公司，負責人為乙○○）所僱用之司
    機，明知乙○○所交付供其使用之中國信託商業銀行信用卡
    （卡號：0000000000000000，持卡人姓名：乙○○），除供
    其駕駛勝弘公司車輛加油使用外，不得他用，竟基於行使偽
    造私文書及為自己不法所有意圖之詐欺取財概括犯意，自民
    國95年4 月30日上午9 時45分起至同年5 月2 日下午1 時13
    分止，先後於附表1 所示之時間，冒用乙○○之名義，持上
    開信用卡前往富吉汽車電機修配廠、金鶴運動用品店、伯爵
    大飯店等處，連續施用詐術，佯向如附表1 所示店家之已成
    年店員表示欲購買如附表1 所示之商品或服務，並在如附表
    1 所示消費金額之簽帳單商店存根聯上，偽簽「乙○○」之
    署名各1 枚（附表1 所示之消費簽帳單均為1 式2 聯，惟僅
    商店存根聯有「乙○○」署名1 枚；持卡人存根聯則無庸簽
    名），連續偽造完成上開信用卡簽帳單後，交付與前開商店
    人員而主張係上開信用卡所有人簽認該帳款之意思而加以行
    使，使前揭人員誤認係真正持卡人乙○○刷卡消費，因陷於
    錯誤乃交付如附表1 所示消費金額價值之商品或提供服務，
    並使發卡銀行於上開商店請款時，在不知情下，代為墊付所
    消費之款項與前揭商店，足以生損害於乙○○、中國信託商
    業銀行及財團法人聯合信用卡處理中心對於審核信用卡交易
    作業之正確性。嗣經乙○○接獲中國信託商業銀行通知上開
    信用卡消費異常後，始查知上情。
二、案經彰化縣警察局和美分局報請臺灣彰化地方法院檢察署檢
    察官偵查起訴。
    理  由
一、本件被告所犯係死刑、無期徒刑、最輕本刑為3 年以上有期
    徒刑以外之罪，其於準備程序就前揭被訴事實為有罪之陳述
    ，經受命法官告知簡式審判程序之旨，並聽取其與公訴人之
    意見後，本院認無不得或不宜改依簡式審判程序進行之處，
    爰依刑事訴訟法第273 條之1 第1 項、第284 條之1 ，裁定
    本案由受命法官獨任進行簡式審判程序，合先敘明。
二、上揭犯罪事實，業據被告甲○○於偵查及本院審理時坦承不
    諱，核與被害人乙○○於偵查中證述情節相符，復有中國信
    託商業銀行5 月份白金卡消費明細暨收費收執表、消費簽帳
    單影本2 紙附卷可資佐證，足認被告自白與事實相符，堪可
    採為論罪科刑之依據。再被告未經被害人乙○○之同意，使
    用其所有之上開中國信託銀行信用卡消費，並在簽帳單上偽
    簽「乙○○」之署名而偽造上開私文書以詐取財物，不惟主
    觀上有為自己不法所有之詐欺取財意圖，亦足以生損害於中
    國信託商業銀行、聯合信用卡處理中心確認持卡人身分之正
    確性、及如附表1 所示特約商店之利益甚明。本件事證明確
    ，被告犯行洵堪認定。
三、被告行為後，刑法及刑法施行法業於94年2 月2 日經總統以
    華總一義字第09400014901 號令修正公布，並於95年7 月1
    日施行（下稱新刑法，修正前刑法下稱舊刑法），參酌最高
    法院95年5 月23日刑事庭第8 次會議有關新舊法適用原則之
    決議，新刑法第2 條第1 項之規定，係規範行為後法律變更
    所生新舊法律比較適用之準據法，於新刑法施行後，應適用
    新刑法第2 條第1 項之規定，為「從舊從輕」之比較。又基
    於罪刑法定原則及法律不溯及既往原則，行為之處罰，以行
    為時之法律有明文規定者為限，必行為時與行為後之法律均
    有處罰之規定，始有新刑法第2 條第1 項之適用。另於比較
    時應就罪刑有關之共犯、未遂犯、想像競合犯、牽連犯、連
    續犯、結合犯，以及累犯加重、自首減輕暨其他法定加減原
    因（如身分加減）與加減比例等一切情形，本於統一性及整
    體性原則，綜其全部罪刑之結果而為比較。且從刑附屬於主
    刑，除法律有特別規定者外，依主刑所適用之法律。本案涉
    及法律變更之部分，經依如附表2 所示比較新舊刑法之理由
    及結果，以舊刑法有利於被告，依新刑法第2 條第1 項前段
    規定，自應適用最有利於被告之舊刑法，先予敘明。
四、核被告所為，係犯刑法第216 條、第210 條之行使偽造私文
    書罪及同法第339 條第1 項之詐欺取財罪及同條第2 項之詐
    欺得利罪。其偽造署名之行為，為偽造私文書之部分行為；
    偽造私文書之低度行為，為行使偽造私文書之高度行為所吸
    收，均不另論罪。又被告先後多次行使偽造私文書及詐欺取
    財犯行，均各時間緊接，犯罪基本構成要件相同，顯各係基
    於概括之犯意反覆為之，均應依修正前刑法第56條之連續犯
    ，各論以一罪，並加重其刑。被告所犯之連續行使偽造私文
    書及連續詐欺取財及詐欺得利罪間，有手段、目的之牽連關
    係，應依修正前刑法第55條之牽連犯規定，從一較重之連續
    行使偽造私文書罪處斷。爰審酌被告之素行、智識程度、犯
    罪之動機、目的係為圖得一己之私利、盜刷信用卡詐欺財物
    之手段、次數、所詐取財物或服務之價值、對被害人中國信
    託商業銀行、聯合信用卡處理中心、乙○○及如附表1 所示
    商店所生之損害，及其犯罪後坦承犯行，態度尚屬良好等一
    切情狀，量處如主文所示之刑，及依修正前刑法第41條第1
    項前段之規定，諭知易科罰金之折算標準，以示懲儆。
五、按行為人用以詐欺取財之偽造、變造等書類，既已交付予被
    害人收受，則該物非屬行為人所有，除偽造書類上偽造之印
    文、署押，應依刑法第219 條予以沒收外，依同法第38條第
    3 項之規定，即不得再對各該書類諭知沒收（最高法院43年
    台上字第747 號判例意旨參照）。本件被告盜刷信用卡簽帳
    單之商店存根聯，被告均已分別交付特約商店服務人員收執
    ，亦非被告所有，爰均不予宣告沒收，另如附表1 所示簽帳
    單商店存根聯上偽造之「乙○○」署名共計5 枚，不問屬於
    犯人與否（至附表1 編號1 至3 所示之簽帳單商店存根聯雖
    未經扣案，然亦無法證明確已滅失），均應依刑法第219 條
    規定宣告沒收。
六、至公訴意旨雖另以被告甲○○上開行為亦涉犯刑法第342 條
    第1 項之背信罪嫌等語，惟按該條所謂之背信罪，以為他人
    處理事務，意圖為自己或第三人不法之利益，或損害本人之
    利益，而為違背其任務之行為，致生損害於本人之財產，或
    其他利益為其構成要件（最高法院39年度台上字第251 號判
    決要旨可資參照）。查被告為勝弘公司雇用之司機，有駕駛
    該公司車輛運送貨物之職，業經被告自承明確，然關於持用
    上開信用卡於附表1 所示之時、地消費，並在信用卡簽帳單
    上偽造「乙○○」署名，進而向各該特約商店店員詐得如附
    表1 所示之商品或服務之行為，則非屬其處理事務之範圍，
    而不具有為他人處理事務之資格，是其上開所為究與背信罪
    之構成要件不合，尚難以該罪相繩，惟公訴人認此部分與前
    開被告經判決有罪之犯行間，具有牽連犯裁判上一罪之關係
    ，爰不另為無罪之諭知，附此敘明。
據上論斷，應依刑事訴訟法第273 條之1 第1 項、第299 條第1
項前段，刑法第2 條第1 項前段，修正前刑法第56條，刑法第21
6條、第210條、第339條第1項、第219條，修正前刑法第55條、
第41條第1項前段，罰金罰鍰提高標準條例第1條前段，修正前第
2條，判決如主文。
本案經檢察官莊佳瑋到庭執行職務。
中    華    民    國    95    年    10    月    11    日
                  刑事第二庭    法      官  胡宜如
以上正本證明與原本無異。
如不服本判決，應於送達後10日內向本院提出上訴狀（須附繕本
）。
告訴人或被害人對於判決如有不服具備理由請求檢察官上訴者，
其上訴期間之計算係以檢察官收受判決正本之日期為準。
中    華    民    國    95    年    10    月    11    日
                                書記官  蕭秀吉
附錄本案論罪科刑法條：
中華民國刑法第216條
行使第210 條至第215 條之文書者，依偽造、變造文書或登載不
實事項或使登載不實事項之規定處斷。
中華民國刑法第210條
偽造、變造私文書，足以生損害於公眾或他人者，處5 年以下有
期徒刑。
中華民國刑法第339條第1項、第2項
意圖為自己或第三人不法之所有，以詐術使人將本人或第三人之
物交付者，處5 年以下有期徒刑、拘役或科或併科1 千元以下罰
金。
以前項方法得財產上不法之利益或使第三人得之者，亦同。
【附表1】
┌─────┬───────────────┬──────┬───────┐
│時      間│地                          點│詐得物品或服│ 金        額 │
│          │                              │務          │              │
├─────┼───────────────┼──────┼───────┤
│95.04.30  │彰化縣彰化市○○路○段20-18號富│食品及汽車零│新台幣（下同）│
│09:45:00  │吉汽車電機修配廠              │件          │10000元       │
├─────┼───────────────┼──────┼───────┤
│95.04.30  │彰化縣彰化市○○路○段20-18號富│食品及汽車零│700元         │
│10:16:50  │吉汽車電機修配廠              │件          │              │
├─────┼───────────────┼──────┼───────┤
│95.04.30  │彰化縣彰化市○○路○段20-18號富│食品及汽車零│5000元        │
│13:25:50  │吉汽車修配廠                  │件          │              │
├─────┼───────────────┼──────┼───────┤
│95.04.30  │屏東縣恆春鎮○○路233-1 號伯爵│住宿        │3500元        │
│18:32:04  │大飯店                        │            │              │
├─────┼───────────────┼──────┼───────┤
│95.05.02  │桃園縣蘆竹鄉○○路333 號金鶴運│運動用品    │5248元        │
│13:13:10  │動用品店                      │            │              │
└─────┴───────────────┴──────┴───────┘
【附表2】
┌──────┬─────────────┬─────────────┬───────┬────┐
│相關變更條文│行為時法（下稱舊法）之內容│裁判時法（下稱新法）之內容│比  較  理  由│備    註│
├──────┼─────────────┼─────────────┼───────┼────┤
│【罰金刑貨幣│依法律應處罰金、罰鍰者，就│中華民國94年1 月7 日法修正│刑法之貨幣單位│經依現行│
│單位之變更】│其原定數額得提高為2 倍至10│施行後，刑法分則編所定罰金│由「元（指銀元│法規所定│
│罰金罰鍰提高│倍（刑法乃係定明10倍）。第│之貨幣單位為新臺幣。94年1 │）」變更為「新│貨幣單位│
│標準條例第1 │1 條所定得提高倍數之規定，│月7 日刑法修正時，刑法分則│臺幣」，且刑法│折算新臺│
│條前段、第5 │於本條例修正後制定之法律，│編未修正之條文定有罰金者，│分則之罰金數額│幣條例第│
│條→刑法施行│不適用之；本條例修正前公布│自94年1 月7 日刑法修正施行│，亦視該分則先│2 條之規│
│法第1 之1 條│之法律，於本條例修正後修正│後，就其所定數額提高為30倍│前曾修正與否，│定折算後│
│第1 項、第2 │其罰金罰鍰數額或法律經全部│。但72年6 月26日至94年1 月│而分別提高3 或│等值，是│
│項          │修正而其罰金罰鍰數額未予變│7 日新增或修正之條文，就其│30倍。        │新法並未│
│            │更者，亦同。              │所定數額提高為3 倍。      │              │較有利。│
├──────┼─────────────┼─────────────┼───────┼────┤
│【罰金刑最低│罰金：（銀元）1 元以上。有│罰金：新臺幣1000元以上，以│罰金刑之最低度│舊法均較│
│度刑之變更與│期徒刑加減者，其最高度及最│百元計算。有期徒刑或罰金加│刑，由銀元10元│為有利。│
│加、減】刑法│低度同加減之。拘役或罰金加│減者，其最高度及最低度同加│（亦經提高）即│        │
│第33條第5 款│減者，僅加減其最高度。    │減之。拘役加減者，僅加減其│新臺幣30元，提│        │
│、第67條、第│                          │最高度。                  │高為新臺幣1000│        │
│68條        │                          │                          │元；且加（減）│        │
│            │                          │                          │之最低數額，亦│        │
│            │                          │                          │由銀元1 元即新│        │
│            │                          │                          │臺幣3 元，提高│        │
│            │                          │                          │成為新臺幣100 │        │
│            │                          │                          │元；又罰金刑之│        │
│            │                          │                          │最低度刑亦同加│        │
│            │                          │                          │（減）之。    │        │
├──────┼─────────────┼─────────────┼───────┼────┤
│ 【連續犯】 │第56條：「連續數行為而犯同│（刪除）                  │新法刪除連續犯│被告先後│
│            │一之罪名者，以一罪論。但得│                          │之規定。      │多次之詐│
│            │加重其刑至2 分之1 。」    │                          │              │欺取財既│
│            │                          │                          │              │未遂、行│
│            │                          │                          │              │使偽造私│
│            │                          │                          │              │文書、行│
│            │                          │                          │              │使偽造特│
│            │                          │                          │              │種文書、│
│            │                          │                          │              │行使變造│
│            │                          │                          │              │私文書等│
│            │                          │                          │              │犯行，依│
│            │                          │                          │              │新法須分│
│            │                          │                          │              │論併罰，│
│            │                          │                          │              │依舊法則│
│            │                          │                          │              │僅各論一│
│            │                          │                          │              │罪，是舊│
│            │                          │                          │              │法有利。│
├──────┼─────────────┼─────────────┼───────┼────┤
│ 【牽連犯】 │第55條後段：「犯一罪而其方│（刪除）                  │新法刪除牽連犯│被告之詐│
│            │法或結果之行為犯他罪名者，│                          │之規定。      │欺取財、│
│            │從一重處斷。」            │                          │              │意圖供行│
│            │                          │                          │              │使之用而│
│            │                          │                          │              │偽造有價│
│            │                          │                          │              │證券、行│
│            │                          │                          │              │使偽造私│
│            │                          │                          │              │文書等犯│
│            │                          │                          │              │行，依新│
│            │                          │                          │              │法須分論│
│            │                          │                          │              │併罰，依│
│            │                          │                          │              │舊法則僅│
│            │                          │                          │              │從一重論│
│            │                          │                          │              │處，是舊│
│            │                          │                          │              │法有利。│
├──────┼─────────────┼─────────────┼───────┼────┤
│【易科罰金折│犯最重本刑為5 年以下有期徒│犯最重本刑為5 年以下有期徒│易科罰金折算標│舊法有利│
│算標準變更】│刑以下之刑之罪，而受6 個月│刑以下之刑之罪，而受6 個月│準由銀元300 元│。      │
│修正前刑法第│以下有期徒刑或拘役之宣告…│以下有期徒刑或拘役之宣告者│即新臺幣900 元│        │
│41條第1 項前│得以（銀元，下同）1 元以上│，得以新臺幣1000元、2000元│，提高為以新臺│        │
│段、修正前罰│3 元以下折算1 日，易科罰金│或3000元折算1 日，易科罰金│幣1000元、2000│        │
│金罰鍰提高標│。依刑法第41條易科罰金…就│。                        │元或3000元折算│        │
│準條例第2 條│其原定數額提高為100 倍折算│                          │1 日。        │        │
│→現行刑法第│1 日；法律所定罰金數額未依│                          │              │        │
│41條第1 項前│本條例提高倍數，或其處罰法│                          │              │        │
│段          │條無罰金刑之規定者，亦同。│                          │              │
╠══════╪═════════════╧═════════════╧═══════╧════╣
║整體比較結果│舊法僅論一罪，罪數較少，且易科罰金之折算標準也較低，均較為有利。                ║
╚══════╧════════════════════════════════════════╝


司法院資訊處製作；財團法人民間司法改革基金會備份。
